【裁判字號】    99,勞訴,39
【裁判日期】    990712
【裁判案由】    確認僱傭關係存在等
【裁判全文】
臺灣臺中地方法院民事判決              99年度勞訴字第39號
原      告  丙○○
訴訟代理人  陳建良  律師
被      告  財團法人精密機械研究發展中心
法定代理人  甲○○
訴訟代理人  吳紹貴  律師
訴訟代理人  陳子操  律師
訴訟代理人  丁○○
上列當事人間確認僱傭關係存在等事件，本院於民國99月6月28
日言詞辯論終結，判決如下：
    主      文
原告之訴及假執行之聲請均駁回。
訴訟費用由原告負擔。
    事實及理由
一、原告起訴主張：其於民國(下同)96年2月12日受僱被告擔任
    副管理師一職，每月薪資為新臺幣26800元。原告自任職起
    即認真工作，完成職務範圍內之各項工作，97年度尚協助撰
    寫「精微加工產業聯盟整合計畫書」、「97年度AITI創新提
    案發表文章：CO2雷射焊接導管小球囊技術研發」，工作績
    效卓著。詎原告主管辛○○副主任不知何故，屢屢於原告上
    班期間以言語羞辱原告，原告雖忍氣吞聲，但辛○○仍將原
    告97年度之考績評為丙等，並隨即於98年2月11日無預警以
    「對所擔任之工作確實不能勝任」之空洞理由資遣原告，並
    強制原告於當日立即收拾個人物品離開，並於資遣通知函不
    實記載原告績效考核連續二次為丙等。被告對於原告是否不
    能勝任工作，根本不曾依其考核管理辦法，詳對原告之勤隋
    、工作能力、身心狀況、學識品行等積極客觀方面及主觀上
    有否「能為而不為」、「可以做而無意願」之消極不作為情
    形，為綜合考量，僅以原告「工作專長與對本公司企業文化
    之契合度難以適配」之空泛事由解僱原告，顯不符勞動基準
    法第11條第5款之規定，其解僱不生效力，兩造間應仍有僱
    傭關係存在。而僱用人受領勞務遲延者，受僱人無補服勞務
    之義務，仍得請求報酬，民法第487條定有明文。兩造間之
    僱傭關係既未消滅，原告之勞務給付義務就已經過之僱傭期
    間，在性質上亦無從回復補服被告受領，則原告依上開條文
    規定，自得請求被告給付該段時間之報酬。又被告拒絕原告
    復職，亦不願給付任何薪資，原告自得預計其將來亦不願為
    給付，對於將來未到期之給付，應有提起將來給付之訴之必
    要。原告為民國42年9月7日生，自98年3月1日起至滿65歲之
    強制退休年齡尚有114個月得任職期間，爰請求(一)確認原告
    與被告間之僱傭關係存在。(二)被告應自民國98年3月1日起至
    原告復職日為止，按月於每月1日給付原告26800元，及如未
    按期給付，各自各期應給付之翌日即每月2日起至清償日止
    ，按年息百分之5計算之利息，並陳明願供擔保，請准宣告
    假執行。
二、被告則以：(一)依行政院勞工委員會98年9月15日勞動1字第
    0980130718號函：「查學術研究及服務業，依中華民國行業
    標準分類規定，係指凡從事自然科學如數學、物理、化學、
    生物、天文、物理、氣象、工程、農業、基礎醫學等研究、
    試驗、社會科學如經濟、法律、社會等研究、調查、人文科
    學如歷史、文學、教育等研究、分析、規劃之不授學位專門
    研究及服務之行業均屬之…為保障私立學術研究及服務業之
    研究人員勞動權益，本會規劃將該等人員指定自99年3月1日
    適用勞動基準法…。」及臺中市政府98年9月21日府勞資字
    第0980242625號函：「為保障受僱勞工權益，行政院勞工委
    員會規劃私立學術研究服務業之研究人員將自99年3月1日納
    入適用勞動基準法…」之反面解釋，受僱於被告之員工於99
    年3月1日前應無勞動基準法之適用，原告係於96年2月12日
    受僱於被告，並於98年2月11日離職，故本事件應無勞動基
    準法之適用。(二)依被告考核管理辦法第6條規定：「乙、未
    能符合工作目標之要求，工作精神與配合度有待加強。丙、
    未能符合工作目標之要求，工作精神與配合度甚差。」、第
    8條規定：「員工考核評等第結果丙等者，部門主管應與員
    工共同擬定工作改善計畫或職務調整、培訓等輔導措施，並
    定期至少乙次追蹤記錄。員工連續兩次(含)以上丙等者，將
    視情節狀況經部門主管確認後，依員工管理辦法第十一章予
    以資遣或解僱。」，而原告於96年度個人績效考核時，有未
    能符合以和諧及主動服務同仁為目標之要求，另工作精神與
    配合度亦有待加強之情形。辛○○副主任考量原告乃為新人
    ，仍在熟悉工作環境中，且主動提出願協助計畫書編撰工作
    ，故評等為「乙等」，冀原告於工作上有所改善。然原告於
    97年度個人年中績效考核時，非但未加以改善，反而以威脅
    停止進行中的工作，要求減少工作量，嚴重影響工作進度，
    工作精神甚差，並以辱罵作為溝通方式，屢勸不聽，影響同
    仁工作情緒，配合度甚差，且自行張貼未經核准的公告，不
    接受勸告，配合度甚差等情，辛○○副主任始評等為「丙」
    等。詎原告第一次被評等為「丙」等後，並未思索如何改善
    其工作態度，反而變本加厲怪罪於他人，於97年度個人績效
    考核時，有「擅離職守，且無悔意，工作精神甚差；休長假
    前未找人代理電話總機等行政工作，造成工作困擾，配合度
    甚差；推卸總務工作，工作精神甚差；對客戶態度差，影響
    本公司形象，且無改善意願」等情，辛○○副主任僅能依照
    規定再評等為「丙」等，上開評等皆經過上一級主管確認。
    是原告之工作表現未能符合公司之要求，其工作精神及配合
    度甚差，又連續考績皆為丙等，被告基於上開理由，始於98
    年2月11日以（98）財機研字第0209號函將原告予以資遣，
    並比照勞動基準法之精神給予資遣費等語置辯，請求駁回原
    告之訴及假執行之聲請，並陳明如受不利判決，願供擔保，
    請准宣告免為假執行。
三、按確認之訴非原告有即受確認判決之法律上利益者，不得提
    起；所謂即受確認判決之法律上利益，係指法律關係之存否
    不明確，原告主觀上認其在法律上之地位有不安之狀態存在
    ，且此種不安之狀態，能以確認判決將之除去者而言，若縱
    經法院判決確認，亦不能除去其不安之狀態者，即難認有即
    受確認判決之法律上利益（最高法院90年度臺上字第961 號
    判決意旨參照）。查兩造間就僱傭關係是否存在既有爭執，
    且此項不明確得以確認判決予以排除，原告提起訴訟，確認
    原告與被告間之僱傭關係存在，應有確認利益，合先敘明。
四、原告主張其於96年2月12日受僱於被告，擔任副管理師一職
    ，每月薪資為新臺幣26,800元，於98年2月11日遭原告資遣
    之事實，業據其提出原告薪資表、被告98年2月11日(98)財
    機研字第0209號函等件為證，並為被告所不爭執，此部分事
    實，堪信為真實。至原告主張被告資遣不合法，兩造間僱傭
    關係仍然存在，被告應自98年3月1日起至原告復職日為止，
    按月於每月1日給付原告26,800元，則為被告所否認，並以
    前詞置辯。經查，
  (一)依被告所提出之行政院勞工委員會98年9月15日勞動1字第
    0980130718號函說明二所示：「查學術研究及服務業(小類
    822)，依中華民國行業標準分類(第六次修訂版)規定，係指
    凡從事自然科學如數學、物理、化學、生物、天文、物理、
    氣象、工程、農業、基礎醫學等研究、試驗、社會科學如經
    濟、法律、社會等研究、調查、人文科學如歷史、文學、教
    育等研究、分析、規劃之不授學位專門研究及服務之行業均
    屬之。範疇：包括自然科學學術研究及服務業(細類8222)、
    人文科學學術研究及服務業(細類8223)、綜合學術研究及服
    務業(細類8224)(如附件一)。為保障私立學術研究及服務業
    之研究人員勞動權益，本會規劃將該等人員指定自99年3 月
    1日適用勞動基準法…。」及臺中市政府98年9月21日府勞資
    字第0980242625號函主旨所示：「為保障受僱勞工權益，行
    政院勞工委員會規劃私立學術研究及服務業之研究人員將自
    99年3月1日納入適用勞動基準法…」，私立學術研究及服務
    業之研究人員於99年3月1日前固不適用勞動基準法。惟依被
    告所提出之新進人員訓練規劃評核表所載，原告主要工作內
    容為總務及行政文書處理等工作，雖有包含計畫書之協助撰
    寫，惟非屬研究人員，而行政院勞工委員會業於87年12月31
    日以（87）台勞動一字第059605號公告私立學術研究及服務
    業研究人員以外之一切勞雇關係，自即日起適用勞動基準法
    。是被告抗辯兩造間之僱傭關係，並無勞動基準法之適用，
    不足採信。
  (二)按勞工對於所擔任之工作確不能勝任時，雇主得預告終止勞
    動契約，勞動基準法第11條第5款定有明文。又勞動基準法
    第11條第5款之規範目的係在於當勞工所提供之勞務，無法
    達成雇主透過勞動契約所欲達成之客觀上合理經濟目的時，
    自無法期待一合理雇主繼續該勞動契約，應允許雇主終止勞
    動契約，而勞工所提供之勞務不能達到雇主客觀上合理經濟
    目的，其事由當包括勞工在客觀上之學識、品行、能力、身
    心狀況不能勝任工作，及勞工主觀上能為而不為，可以做而
    無意願做，違反勞工應忠誠履行勞務給付之義務者，有最高
    法院92年度臺上字353號判決可參。證人庚○○於99年5月3
    1日本院言詞辯論時證稱：「(法官問：是否知悉原告被考列
    丙等的原因？)答：原告在任期中我是她的第二級主管，曾
    經接到客戶梅筱珍的抱怨，說原告接待客戶的態度很令人不
    舒服，還有一位客戶三環公司的黃總經理也有客訴，說原告
    的接待態度不佳。第三位客戶中國人壽的業務人員對我們客
    訴，說原告的接待態度不佳，我覺得這是原告被列丙等的原
    因。原告除了接待之外，還有擔任總務的工作，曾經有同仁
    向我反應中心的水龍頭壞掉，我就請他去找原告處理，但同
    仁跟我說，他不願意去找原告，後來我自己去找原告，問她
    說水龍頭壞掉知道嗎，她說知道，上禮拜就壞掉，我問她為
    何不處理，她就找一大堆理由推託。」、證人謝尚彬於同日
    本院言詞辯論時證稱：「(法官問：是否知悉原告被考列丙
    等的原因？)答：我知道有下列幾點原因，一、原告在97年1
    月推卸工作，二、原告在97年3月未經核准張貼公告，三、
    97年3月原告摔同事陳玉心的婦幼節禮物，四、97年3月時以
    咒罵的方式對待同事己○○，五、在97年8月原告在工作中
    不知去向，六、97年10月原告請長假未交接工作，七、原告
    推託庚○○主任交代的工作、八、以惡劣態度對待公司的客
    戶影響公司形象，我會知道上情，因為我是原告的直接主管
    。」、證人乙○○於99月6月28日本院言詞辯論時證稱：「
    (法官問：是否知悉原告被考核丙等的原因？)答：我知道，
    因為把原始企劃書資料交給原告寫，原告要把技術的創新性
    及計劃執行內容寫出來，但她只是把我交給她的原始資料引
    用，並沒有把技術的創新性寫出來。」、證人戊○○於同日
    言詞辯論時證稱：「(法官問：是否知悉原告考評丙等的原
    因？)答：我知道有二點原因：一、原告任職期間漫罵同仁
    ，對同仁吼叫，造成同仁的壓力，也影響團隊工作氣氛。二
    、漫罵主管，不服主管的指導。」，上開證人雖為被告之受
    僱人，然為原告之主管，對於原告於任期期間之表現應知之
    甚詳，且揆之渠等證述之情狀，並無虛偽之情，堪認原告確
    已不能勝任所擔任之工作。
五、綜上所述，原告於任職期間確已不能勝任所擔任之工作，則
    被告依勞動基準法第11條第5款「勞工對於所擔任之工作確
    不能勝任」規定，於98年2月11日以(98)財機研字第0209號
    函通知原告自該日起終止兩造間之勞動契約，並依勞動基準
    法第16條第3項、第17條規定核給20日之預告工資17867元及
    資遣費26800元，即屬有據。是兩造間之勞動契約既經被告
    合法終止，則兩造間之僱傭關係自已不存在。從而，原告本
    於勞動契約之法律關係，請求確認兩造間之僱傭關係存在，
    並訴請被告自98年3月1日起至原告復職日為止，按月於每月
    1日給付原告26800元，及如未按期給付，各自各期應給付之
    翌日即每月2日起至清償日止，按年息百分之5計算之利息，
    即屬無據，不應准許，其假執行之聲請亦失所附麗，應併予
    駁回。
六、本件事證已臻明確，兩造其餘攻擊防禦方法及所舉證據，經
    審酌結果，與本件判決結論均無影響，爰不一一論述，附此
    敘明。
七、訴訟費用負擔之依據：民事訴訟法第78條。
中    華    民    國    99    年    7     月    12    日
                  臺灣台中地方法院民事第一庭
                                法  官  劉正中
以上為正本係照原本作成。
如對本判決上訴，須於判決送達後20日內向本院提出上訴狀（須
附繕本）。
中    華    民    國    99    年    7     月    12    日
                                書記官

司法院資訊處製作；財團法人民間司法改革基金會備份。
